【裁判字號】    89,判,1856
【裁判日期】    890608
【裁判案由】    商標註冊
【裁判全文】
行  政  法  院  判  決                          八十九年度判字第一八五六號
    原      告  乙○○○○○○.
    訴訟代理人  甲○○
                              .
    被      告  經濟部智慧財產局
右當事人間因商標註冊事件，原告不服行政院中華民國八十八年五月三日台八八訴字
第一七二二三號再訴願決定，提起行政訴訟。本院判決如左︰
    主  文
原告之訴駁回。
    事  實
緣原告於民國八十六年九月十二日以「娜娜 Ma Ma圖」商標，指定使用於商品及服務
分類表第二十五類之童裝、套裝、洋裝、休閒服、嬰兒服、襯衫、Ｔ恤商品申請註冊
。被告以該商標圖樣之圖形與日商．三麗鷗股份有限公司之註冊第五八六五七三號「
HELLO KITTY ＆ DEVICE 」商標圖形近似，且指定使用於同一或類似商品，乃依當時
商標法第三十七條第一項第十二款之規定予以核駁，發給第0000000號商標核
駁審定書。原告不服，依法提起訴願、再訴願，遞遭決定駁回，遂循序提起本件行政
訴訟。茲摘兩造訴辯意旨如次：
原告起訴意旨略謂︰一、按商標法第三十七條第一項第十二款明定：商標圖樣「相同
或近似於他人同一商品或類似商品之註冊商標者，不得申請註冊」。今審查商標是否
違反上述法條應先以商標圖樣是否相同或近似做為先決之要素，且應總括其各個部分
作通體的考量，而於異時異地各別隔離觀察之，而以「具有普通知識經驗之商品購買
人，於購買時用以普通所用之注意，有無混同誤認之虞判斷之。」為同法施行細則第
十五條第一項規定明文。顯然商標圖樣是否近似，應以一般大眾之辨識能力為基礎。
二、今查本案申請人於八十六年九月十二日以「彩色屋童裝行標章」商標，申請指定
於商施法第四十九條第二十五類商品，然於八十七年七月九日接獲被告商標處核駁理
由先行通知書發函文中指出：本案申請第00000000號商標圖樣上之圖形，經
初步審查，與註冊第七七八九七二號「寶貝貓及圖 BABT KITTEN」商標圖形近似，有
違反商標法第三十六條之規定。經申請人陳述意見以兩造商標分別有熊與貓之別，構
圖意匠實屬有別，難謂近似商標，而再經其審查准予審定公告，列為註冊第八三一五
二六號商標。由此可觀測出：(一)、註冊第八三一五二六號商標圖樣與本案系爭商標圖
樣，昔日原告以相同熊圖為設計，兩造商標圖形僅是有無頭上蝴蝶結之別，人物模樣
可謂如出一轍，今並無與據以核駁商標構成近似之聞，顯然熊與貓之別一眼可辨，系
爭商標自有併存之實。(二)、由此可證，原告所有之註冊第八三一五二六號商標及本案
系爭商標兩造熊圖，經初步審查認為分別與註冊第七七八九七二號商標及註冊第五八
六五七三號商標（本案據以核駁商標）兩造貓圖，圖形構成近似，又原告所有之兩造
商標圖樣近似，證實兩造據以核駁商標圖形，亦同有近似之嫌，然併存至今並無任何
混同誤認情事，系爭商標更理當適存。三、再查本案兩造商標圖樣熊、貓之別歷歷可
見，惟其構圖意匠更可見其差異，可觀系爭商標「娜娜 Ｎａ Ｎａ圖」商標係以熊圖
作為商標主題，惟立顯臉部表情為一構思。再觀據以核駁「HELLO KITTY ＆ DEVICE
」商標，係以簡單線條繪製出一具橢圓扁長之臉形帶有三對長鬍，無臉部表情，側身
而坐立之貓咪整體構圖。兩造商標顯然有熊與貓之別，且其圖樣之差異如下：(一)、熊
的耳朵呈圓弧狀：貓則以立三角狀為之。(二)、貓之繪製常以長鬍表現之；熊之圖形則
無。(三)、動物種類的不同，基本上便有差異，今構圖意匠各具巧思，外觀上一眼即能
立辨。然據以核駁商標有其圖形與外文「HELLO KITTY」 作為聯合，而兩造商標外文
之有無，可資區別。(四)、又據以核駁商標已為國內一般消費者所熟悉，所具之知名度
對其圖樣早已深烙人心，故兩造商標給人之印象區別顯然。(五)、另據以核駁商標有其
特定之場所陳設專櫃，所以對於固定的銷售場所、愛好者的注意力與品牌的認知上，
保護範圍的擴張，兩造商標有絕對區隔。一般消費者在購買時用以普通所用之注意，
難謂造成混淆誤認之情事。四、商標是給普通一般願意買自己商品的人，作為選擇辨
識用的標識。所以商標是否近似，就應該以普通一般人的識別力作基礎。對於商標之
考量應就以最惹人注意的主要部分為判，而就其主要部分分別觀察，顯有殊異之外觀
，足使人一眼瞭然，不致發生誤認者，無謂近似商標。末查，由七十八年三月十六日
與八十五年九月十四日商標公報中，分別查獲註冊第四四六二二八號「雙園及圖ㄅㄆ
ㄇㄈ」商標及註冊第七四一○九五號「陳榮德標章」商標同以貓為構圖，亦於頭部上
別有一蝴蝶結裝飾、留有長鬍鬚為商標圖樣之主要部分之一，此近似據以核駁商標，
亦指定使用於第二十五類之商品申請註冊。顯然，本案之審定實有主觀認定，願客觀
公正之審查重新審酌本案實有必要。呈上之例證，足以證實系爭商標實無近似據以核
駁商標之嫌，自無違反商標法第三十七條第一項第十二款之規定。為此請求判決撤銷
原處分及一再訴願決定等語。
被告答辯意旨略謂︰按商標圖樣「相同或近似於他人同一商品或類似商品之註冊商標
者」，不得申請註冊，為核駁審定時商標法第三十七條第一項第十二款所明定。本件
原告申請註冊之「娜娜Ma Ma圖」商標圖樣上之圖形，與據以核駁之註冊第五八六五
七三號「HELLO KITTY ＆ DEVICE 」商標圖樣上之圖形，皆為圓眼睛、圓鼻子且左耳
斜繫一蝴蝶結之可愛貓造型圖，細加比對固可見二者有圓耳及尖耳之不同，惟二者無
論外觀、構圖、觀念皆極相彷彿，異時異地隔離觀察，有使一般商品購買人產生混淆
誤認之虞，應屬近似之商標，且指定使用於同一或類似之商品，自有首揭法條之適用
。至原告所稱二者有熊與貓之別，無非一己之見，又所舉第八三一五二六、七七八九
七二、四四六二二八、七四一○九五號等四件商標之註冊，其圖樣與本件有別，且屬
另案是否妥適問題，自不得比附援引，執為本件應准註冊之論據，併予陳明。是被告
依法核駁其註冊之申請並無不合等語。
    理  由
按商標圖樣相同或近似於他人同一商品或類似商品之註冊商標者，不得申請註冊，為
當時商標法第三十七條第一項第十二款前段所規定；而判斷商標之近似與否，應就其
主要部分隔離觀察有無引起混同誤認之虞以為斷，迭經本院著有判例。又商標在外觀
、觀念或讀音方面有一近似者，即為近似之商標；商標圖樣上之圖形相似，有混同誤
認之虞者，為外觀近似。本件原告於八十六年九月十二日以「娜娜Ma Ma圖」商標，
指定使用於商品及服務分類表第二十五類之童裝、套裝、洋裝、休閒服、嬰兒服、襯
衫、Ｔ恤商品申請註冊。被告以該商標圖樣之圖形與日商．三麗鷗股份有限公司之註
冊第五八六五七三號「HELLO KITTY ＆ DEVICE 」商標圖形近似，且指定使用於同一
或類似商品，乃依當時商標法第三十七條第一項第十二款之規定予以核駁，發給第0
000000號商標核駁審定書。原告訴稱，系爭商標圖樣係以熊圖為主題，而據以
核駁商標圖樣上之圖形係以簡單線條繪製出一具橢圓扁長之臉形帶有三對長鬍、無臉
部表情、側身而坐立之貓咪整體構圖，兩商標顯然有別云云。查系爭「娜娜 Ma Ma圖
」商標圖樣如附圖一，其圖形與據以核駁之註冊第五八六五七三號「HELLO KITTY ＆
 DEVICE 」商標圖樣（如附圖二）主要部分之一之圖形，予人印象均係左耳斜繫一蝴
蝶結之擬人化卡通動物造形圖，異時異地隔離觀察，外觀上難謂無使一般消費者混同
誤認之虞，原處分及一再訴願決定認其係屬近似之商標，復指定使用於同一或類似商
品，乃核駁系爭商標之申請註冊及駁回其訴願、再訴願，核與首開法律規定及說明，
並無不合，均應予以維持。至所舉其審定第八三一五二六號「彩色屋童裝行標章」商
標及註冊第七七八九七二號「寶貝貓及圖 BABY KITTEN」商標，另註冊第四四六二二
八號、註冊第七四一○九五號商標，其案情尚屬有別，且屬另案，不得執為本件應准
註冊之論據，併予指明。綜上所述，本件原告起訴意旨難謂有理由，應予駁回。
據上論結，本件原告之訴為無理由，爰依行政訴訟法第二十六條後段，判決如主文。
中    華    民    國     八十九      年      六      月       八        日
                    行 政 法 院 第 二 庭
                                審 判 長 評  事      陳  石  獅
                                         評  事      彭  鳳  至
                                         評  事      黃  合  文
                                         評  事      林  茂  權
                                         評  事      王  立  杰
右  正  本  證  明  與  原  本  無  異
                                         法院書記官  王  福  瀛
中    華    民    國     八十九      年      六      月       九        日
附圖一                               附圖二
~[g;h:\scn\89\00000000.1;;]
~[g;h:\scn\89\00000000.2;1500;]


司法院資訊處製作；財團法人民間司法改革基金會備份。
